# 关于以土地增资设立子公司及同控下转让子公司的会计处理

提问人：bana 不会计 时间：2019-10-15 16:04:11
请教陈版及各位老师，
第一步. 母公司以增资土地设立子公司A
第二步. 同月将子公司 B 以评估价值（增值）转给子公司A
第三步. 同月将子公司 A 转让给集团
问：
第一步：
母子个别报表如何处理土地增值部分，合并的时候资产负债表中土地以那个价值列式，差额计入哪里？
我的处理：
母公司确认其他资本公积，无形资产增加，然后再做转让的分录
增值部分 =评估价值/1.09-无形资产账面价值
子公司以评估价值入账
第二步：
母公司与子公司 A 如何处理子公司 B 评估增值部分，子公司A 入账价值是以评估价还是相对于最终控制方账面净资产的份额确定？合并报表中如何处理？
（相对最终控制方账面净资产与子公司 B 账面净资产应该是一致的）
我的处理：
母公司将收到对价与长投的差额计入其他资本公积，子公司 A 以评估价值入账。
第三步：合并报表层面，资产负债表中未分配利润需要调整吗，还是调整利润表中的投资收益？这个调整具体指的什么，我的理解是先将母公司确认的投资收益还原成子公司当期损益（截止到合并日的损益），然后再减去以前年度损益。这样处理是为了合并资产负债表的未分配利润（期末-期初）=合并利润表净利润。
个别报表：母公司将其他资本公积全部转入投资收益
另外还有个问题：为了简便处理，可以将月末作为合并日吗？

回答人：chenyiwei
1 、母公司以增资土地设立子公司 A，母公司应按该土地的账面价值转为对新设子公司的投资成本，不确认损益和其他权益变动；该子公司可按评估值入账，相应增加实收资本和资本公积。
2 、母公司将子公司B 以评估值转给子公司 A，母公司个别报表层面可确认股权处置损益（合并报表层面作为内部交易抵销）；子公司 A 需区分取得子公司 B 的控制权是否构成同一控制下合并，相应进行会计处理。
3 、将子公司 A 转让给集团，关注处置价款的公允性，如果交易价格公允且有合理商业理由的，可以确认处置收益。